臺灣高等法院刑事判決
109年度上訴字第2705號
上  訴  人  
即  被  告  詹宗翰


選任辯護人  黃智謙律師(法扶律師)      
上列上訴人即被告因違反毒品危害防制條例案件，不服臺灣桃園
地方法院109年度訴字第93號，中華民國109年5月13日第一審判
決（起訴案號：臺灣桃園地方檢察署108年度偵字第23886號），
提起上訴，本院判決如下：
    主      文
上訴駁回。               
    事實及理由
一、經本院審理結果，認第一審以上訴人即被告甲○○犯修正前毒
    品危害防制條例第4條第3項之販賣第三級毒品罪，依毒品危
    害防制條例第17條第2項之規定減輕其刑後，判處有期徒刑3
    年7月，並諭知扣案之行動電話（含門號0000000000號SIM卡
    ）1支沒收，認事用法、量刑及沒收之諭知均無不當，應予
    維持，除引用第一審判決書記載之事實、證據及理由（如附
    件）外，並補充論罪部分：「被告行為後，毒品危害防制條
    例第4條第3項及第17條均於民國109年1月15日修正公布，並
    於同年7月15日生效施行。修正前毒品危害防制條例第4條第
    3項規定：『製造、運輸、販賣第三級毒品者，處7年以上有
    期徒刑，得併科新臺幣7百萬元以下罰金 』，修正後則規定
    ：『製造、運輸、販賣第三級毒品者，處7年以上有期徒刑，
    得併科新臺幣1千萬元以下罰金 』，修正後之法定刑關於罰
    金刑部分提高；又修正前毒品危害防制條例第17條第2項原
    規定：『犯第4條至第8條之罪於偵查及審判中均自白者，減
    輕其刑』，修正後則規定：『犯第4條至第8條之罪於偵查及歷
    次審判中均自白者，減輕其刑』，修正後增加須於『歷次』審
    判中均自白，始得依該條項減輕之要件。經新舊法比較結果
    ，新法並未較有利於被告，依刑法第2條第1項前段規定，自
    應適用行為時即修正前毒品危害防制條例第4條第2項及第17
    條第2項之規定。」從而，原判決雖未及審酌修正後毒品危
    害防制條例之規定，未及比較新舊法，即逕予適用行為時法
    ，然因結果並無不同，對判決不生影響，並不構成撤銷之原
    因（最高法院96年度台上字第270號判決意旨參照），附此
    敘明。
二、被告上訴理由暨辯護人辯護意旨略以：
　㈠本件被告販賣次數1次、對象僅1人，販賣價金亦僅有1,200元
    ，較諸販毒集團尚屬零星小額。且被告與購毒者李婉甄係朋
    友關係，並基於朋友情誼而允其賒欠價金，堪認僅係同儕間
    互通有無，依此情節而論，惡性尚不如專以販賣第三級毒品
    維生之販毒集團重大。又被告主觀上並無大量販賣、散布毒
    品之意圖，販賣第三級毒品行為亦尚未造成無可彌補之鉅大
    危害，所造成之社會整體危害程度亦較輕微，難認重大惡極
    ，相較於長期、大量販賣毒品之毒梟而言，被告所危害社會
    秩序與國民健康較為有限。另被告由祖父母養育，現因高齡
    祖父重症臥病在床，被告須擔負龐大醫療照護費用之經濟壓
    力，遂鋌而走險，依此等犯罪動機及上開犯罪情節，應認尚
    可憫恕，原審量刑實屬過苛，難謂符合罪刑相當性及比例原
    則，亦無從與真正長期、大量販賣毒品之惡行區別，依被告
    客觀犯行與主觀惡性2者加以考量犯罪情狀，應認科以最低
    度刑仍嫌過重，在客觀上足以引起一般人之同情，確有情輕
    法重之憾，爰請求依刑法第59條規定酌減其刑。
　㈡又被告現有正當工作及收入，日後仍有可為；且被告甫建立
    新婚家庭生活，與懷孕之配偶彭佳惠相互扶持，刻正處於擬
    迎接新生子女之喜悅中，倘入監服刑，恐未收教化之效，先
    受與社會及家庭隔絕之害，故應認所宣告之刑，以暫不執行
    為適當，是被告請求宣告緩刑云云。
三、本院查：
　㈠刑事審判旨在實現刑罰權之分配的正義，故法院對有罪被告
    之科刑，應符合罪刑相當之原則，使輕重得宜，罰當其罪，
    以契合社會之法律感情，此所以刑法第57條明定科刑時應審
    酌一切情狀，尤應注意該條所列10款事項以為科刑輕重之標
    準，俾使法院就個案之量刑，能斟酌至當。而量刑輕重係屬
    事實審法院得依職權自由裁量之事項，苟已斟酌刑法第57條
    各款所列情狀而未逾越法定刑度，不得遽指為違法（最高法
    院72年台上字第6696號判例參照）。查原判決關於科刑之部
    分，已依刑法第57條各款所列情狀加以審酌，而於法定刑度
    之內，予以量定，客觀上並無明顯濫權或失之過重之情形，
    亦未違反比例原則，且屬法院裁量職權之適法行使，並與法
    律規範之目的、精神、理念及法律秩序亦不相違背，核無違
    法或不當。
  ㈡按刑法第59條規定之酌量減輕其刑，必須犯罪另有特殊之原
    因與環境，在客觀上足以引起一般同情，認為即使予以宣告
    法定最低度刑，猶嫌過重者，始有其適用。此所謂法定最低
    度刑，固包括法定最低本刑；惟遇有其他法定減輕之事由者
    ，則應係指適用其他法定減輕事由減輕後之最低度刑而言。
    倘被告別有其他法定減輕事由者，應先適用法定減輕事由減
    輕其刑後，猶認其犯罪之情狀顯可憫恕，即使科以該減輕後
    之最低度刑仍嫌過重者，始得適用刑法第59條規定酌量減輕
    其刑。而此項犯罪情狀是否顯可憫恕而酌量減輕其刑之認定
    ，亦屬法院得依職權自由裁量之事項。查被告所犯販賣第三
    級毒品罪業依毒品危害防制條例第17條第2項規定減輕其刑
    後，已無情輕法重之憾。且衡以被告無視政府反毒政策及宣
    導，仍販賣第三級毒品，雖同意購毒者賒欠，究非僅於施用
    毒品同儕間互通有無之情可比擬，其行為就國人身心健康及
    社會秩序有高度破壞情事，危害至鉅，當非個人一己生命、
    身體法益所可比擬，復考量被告正值青壯，尤應依循正軌獲
    取所得，且更應與友人相互提攜，而非販賣毒品供其吸食，
    戕害他人身心；而其於本件販賣第三級毒品之作為，相較於
    安分守己正當工作者，顯無法引起一般人之同情或憫恕。是
    被告既無畏嚴刑之峻厲，僅為貪圖不法利益，並鋌而走險販
    賣第三級毒品，除應為其行為負責，更不得以揹負親屬龐大
    照護經濟壓力而合理化販賣毒品之緣由。因此，綜觀其情節
    ，實難認屬犯罪情節輕微，洵應嚴厲規範，誠無另有特殊之
    原因或堅強事由，而在客觀上足以引起一般同情之處，自無
    再依刑法第59條規定減輕其刑之餘地，故被告執此提起上訴
    ，實無可採。
　㈢被告不予宣告緩刑之說明
    按受2年以下有期徒刑、拘役之宣告，而有刑法第74條第1項
    所列2款情形之一，認以暫不執行為適當者，得宣告2年以上
    5年以下之緩刑，刑法第74條第1 項固定有明文。惟宣告緩
    刑，除應具備刑法第74條所定條件外，法院應就被告有無再
    犯之虞，能否由於刑罰之宣告而策其自新，及有無可認為暫
    不執行刑罰為適當之情形等因素而為判斷，屬實體法上賦予
    法院得依職權裁量之事項（最高法院107年度台上字第4923
    號判決意旨參照）。本院衡酌毒品氾濫不僅戕害國民個人身
    心，對於社會治安、風氣亦有嚴重危害，是我國依法嚴令禁
    止製造、運輸、販賣毒品等行為，以截堵毒品來源，拔除貽
    害之本，杜絕流入之途，爾來政府單位亦一再嚴申查緝毒品
    犯罪之決心，而被告具有相當智識，對於販賣毒品為檢警機
    關嚴予取締之犯罪，及法律立有重典處罰乙節，自當有所知
    悉，卻無視法律嚴厲禁制，仍販賣第三級毒品，助長毒品氾
    濫，對社會危害性不小，本應受相當之非難，且本案經依法
    遞減其刑後，其法定最低本刑已大幅減低，惟已逾有期徒刑
    2年，而與刑法第74條緩刑之要件不合。故被告請求宣告緩
    刑，亦無從准許，末此敘明。　 
  ㈣從而，被告提起本件上訴，僅係就原審之量刑反覆爭執，並
    未再有其他舉證為憑，為無理由，應予駁回
據上論斷，應依刑事訴訟法第373條、第368條，判決如主文。　
本案經檢察官賴謝銓提起公訴，被告提起上訴後，經檢察官壽勤
偉到庭執行職務。
中　　華　　民　　國　　109 　年　　9 　　月　　10　　日
                  刑事第十五庭  審判長法　官  劉興浪
  　　　　　　　　　　　　　　　　　　法　官  林怡秀 
  　　　　　　　　　　　　　　　　　　法　官  古瑞君
以上正本證明與原本無異。
如不服本判決，應於收受送達後20日內向本院提出上訴書狀，其
未敘述上訴之理由者並得於提起上訴後20日內向本院補提理由書
（均須按他造當事人之人數附繕本）「切勿逕送上級法院」。
                                      書記官  林君縈
中　　華　　民　　國　　109 　年　　9 　　月　　10　　日
附錄：本案論罪科刑法條全文
修正前毒品危害防制條例第4條
製造、運輸、販賣第一級毒品者，處死刑或無期徒刑；處無期徒
刑者，得併科新臺幣二千萬元以下罰金。
製造、運輸、販賣第二級毒品者，處無期徒刑或七年以上有期徒
刑，得併科新臺幣一千萬元以下罰金。
製造、運輸、販賣第三級毒品者，處七年以上有期徒刑，得併科
新臺幣七百萬元以下罰金。
製造、運輸、販賣第四級毒品者，處五年以上十二年以下有期徒
刑，得併科新臺幣三百萬元以下罰金。
製造、運輸、販賣專供製造或施用毒品之器具者，處一年以上七
年以下有期徒刑，得併科新臺幣一百萬元以下罰金。
前五項之未遂犯罰之。
附件：
臺灣桃園地方法院刑事判決　　　　　　　 109年度訴字第93號
公　訴　人　臺灣桃園地方檢察署檢察官
被　　　告　甲○○
指定辯護人　本院公設辯護人陳瑞明
上列被告因毒品危害防制條例案件，經檢察官提起公訴（108年
度偵字第23886號），本院判決如下：
    主  文
甲○○共同販賣第三級毒品，處有期徒刑參年柒月。扣案之行動
電話（含門號○○○○○○○○○○號SIM 卡）壹支沒收。
    事  實
一、甲○○明知4-甲基甲基卡西酮為毒品危害防制條例第2條第2 
    項第3款所列管之第三級毒品，依法不得販賣，竟意圖營利
    ，與某真實姓名年籍不詳綽號「少年董」之成年男子共同基
    於販賣第三級毒品之犯意聯絡，由「少年董」於民國108年6
    月中旬，交付門號0000000000號行動電話及摻有4-甲基甲基
    卡西酮成分之毒品咖啡包予甲○○，甲○○再以該行動電話與李
    婉甄所持有之門號0000000000號行動電話聯絡後，復於108
    年6月15日凌晨4時55分許（起訴書誤載為凌晨4時5 分許，
    經公訴檢察官當庭更正），駕駛車牌號碼0000-00號自用小
    客車至桃園市○○區○○路0段000號萊爾便利商店前，以新臺幣
    （下同）1,200元之價格，販賣摻有4-甲基甲基卡西酮成分
    之毒品咖啡包2包予李婉甄。嗣甲○○於108年6月15日晚上10
    時許，在桃園市○鎮區○○路000巷000弄0號夢鄉汽車旅館301
    號為警查獲，並扣得門號0000000000號行動電話1支。嗣經
    警清查上開門號0000000000號行動電話之聯絡對象後，始查
    悉上情。
二、案經桃園市政府警察局平鎮分局報請臺灣桃園地方檢察署檢
    察官偵查後起訴。
    理  由
壹、程序部分：
一、按被告之自白，非出於強暴、脅迫、利誘、詐欺、疲勞訊問
    、違法羈押或其他不正之方法，且與事實相符者，得為證據
    ；被告陳述其自白係出於不正之方法者，應先於其他事證而
    為調查，該自白如係經檢察官提出者，法院應命檢察官就自
    白之出於自由意志，指出證明之方法，刑事訴訟法第156 條
    第1項、第3項定有明文。準此，被告及其辯護人對檢察官所
    提被告於偵查中之供述，其證據能力並無意見，復本院亦查
    無有何顯然不正之方法取得情事，而悖於其自由意志，是被
    告前開供述得為證據，合先敘明。
二、次按被告以外之人（包括證人、鑑定人、告訴人、被害人及
    共同被告等）於審判外之陳述雖不符刑事訴訟法第159條之1
    至之4等4條之規定，而經當事人於審判程序同意作為證據，
    法院審酌該言詞陳述或書面陳述作成時之情況，認為適當者
    ，亦得為證據；當事人、代理人或辯護人於法院調查證據時
    ，知有刑事訴訟法第159條第1項不得為證據之情形，而未於
    言詞辯論終結前聲明異議者，視為有前項之同意，同法第15
    9條之5定有明文。立法意旨在於傳聞證據未經當事人之反對
    詰問予以核實，原則上先予排除。惟若當事人已放棄反對詰
    問權，於審判程序中表明同意該等傳聞證據可作為證據；或
    於言詞辯論終結前未聲明異議，基於尊重當事人對傳聞證據
    之處分權，及證據資料愈豐富，愈有助於真實發見之理念，
    且強化言詞辯論主義，使訴訟程序得以順暢進行，上開傳聞
    證據亦均具有證據能力。查本件下列所引用之被告以外之人
    於審判外之陳述，因檢察官、被告及其辯護人均表示不爭執
    其證據能力，復本院認其作成之情形並無不當情形，經審酌
    後認為適當，故前開審判外之陳述得為證據，併此敘明。
三、另本院以下所引用之非供述證據，均與本件事實具有自然關
    聯性，且核屬書證、物證性質，又查無事證足認有違背法定
    程序或經偽造、變造所取得等證據排除之情事，復經本院依
    刑事訴訟法第164條、第165條踐行物證、書證之調查程序，
    況檢察官、被告及其辯護人對此部分之證據能力亦均不爭執
    ，是堪認均有證據能力。
貳、實體部分：
一、認定事實所憑之證據及理由：
  (一)上開事實，業據被告甲○○於警詢、檢察官偵查及本院審理
      中均坦承不諱（見偵卷第19頁、第156頁至第157頁、本院
      卷第69頁），核與證人即購毒者李婉甄於警詢及檢察官偵
      查之證述相符（見偵卷第75頁至第77頁背面、第128頁至
      第129頁），並有門號0000000000號行動電話通聯紀錄（
      見他卷第73頁）、該行動電話聯絡人翻拍照片（見他卷第
      43頁至第57頁）、該行動電話行動上網歷程（見偵卷第16
      7頁至第171頁）、犯罪嫌疑人指認表（見他卷第77頁）、
      桃園市政府警察局平鎮分局搜索、扣押筆錄、扣押物品目
      錄表等件（見他卷第29頁至第34頁）在卷可佐，足認被告
      具任意性之自白與事實相符，堪以採信。
  (二)按我國法令對販賣毒品者臨以嚴刑，惟毒品仍無法禁絕，
      其原因實乃販賣毒品存有巨額之利潤可圖，故販賣毒品者
      ，如非為巨額利潤，必不冒此重刑之險，是以有償交易毒
      品者，除非另有反證證明其出於非圖利之意思而為，概皆
      可認其係出於營利之意而為（最高法院93年度台上字第16
      51號、87年度台上字第3164號判決意旨參照）。再者，毒
      品並無公定之價格，不論任何包裝，均可任意分裝增減分
      量，而每次買賣之價量，亦可能隨時依雙方間之關係深淺
      、資力、需求量及對行情之認知、來源是否充裕、查緝是
      否嚴緊，購買者被查獲時供述購買對象之可能性風險之評
      估等而異其標準，非可一概而論。惟販賣者從價差或量差
      中牟利方式雖異，但其意圖營利之非法販賣行為則同一。
      本件被告既已與李婉甄約明價金，且目的係為進行商業交
      易，可徵被告有欲從中獲得價差之營利意圖，至為灼然。
      至於被告雖於本院審理中供稱：伊當時確實有與李婉甄交
      易毒品，但沒收到錢，因為之前李婉甄有欠伊錢，當天沒
      有錢付給伊等語，然被告既已與李婉甄達成販賣第三級毒
      品之合意，而被告復基於販賣之意思前去交付毒品，李婉
      甄並因而取得毒品，販賣第三級毒品之構成要件當時即已
      完成而既遂，並不因收到價金與否而受影響，亦應指明。
  (三)綜上所述，本案事證明確，被告犯行洵堪認定，應依法論
      科。
二、論罪科刑：
  (一)核被告所為，係犯毒品危害防制條例第4條第3項之販賣第
      三級毒品罪。被告與「少年董」間就本件販賣第三級毒品
      犯行，具有犯意聯絡及行為分擔，應論以共同正犯。
  (二)被告就上開販賣第三級毒品犯行，於偵查中及本院審理中
      均自白犯行，應依毒品危害防制條例第17條第2項規定，
      減輕其刑。
  (三)爰審酌被告販賣第三級毒品予他人施用，不僅戕害他人身
      體健康，更助長毒品氾濫，足令購毒者沉迷於毒癮而無法
      自拔，重者甚因購毒者缺錢買毒而引發各式犯罪，換言之
      ，被告之販毒行為不僅助長施用毒品之惡習，且危害國民
      身心健康及社會風氣，另對於治安亦有負面影響，所為誠
      屬不該。惟念被告坦承犯行，態度尚佳，且販賣數量、金
      額非鉅，並兼衡被告之犯罪動機、生活狀況、智識程度等
      一切情狀，量處如主文所示之刑。
三、沒收部分：
    另案扣案之門號0000000000號行動電話1支及SIM卡1張，依
    卷附之通聯紀錄顯示，被告確有持之與李婉甄聯繫，且被告
    於本院審理中自承：該行動電話是伊的，伊有用該行動電話
    與李婉甄聯繫販毒事宜等語（見本院訴字卷第74頁），則不
    問是否屬犯罪行為人所有，應依毒品危害防制條例第19條第
    1 項之規定宣告沒收。末被告既供稱渠尚未取得價金，則被
    告並未因本案而有所得，自無從宣告沒收，附此敘明。
據上論斷，應依刑事訴訟法第299條第1項前段，毒品危害防制條
例第4條第3項、第17條第2項、第19條第1項，刑法第11條、第28
條，判決如主文。
本案經檢察官賴謝銓提起公訴，經檢察官王鈺玟到庭執行職務。
中    華    民    國   109    年    5     月    13    日
                  刑事第十四庭  審判長法  官  江德民
　
                                      法  官  吳天明
　
                                      法  官  曾名阜
以上正本證明與原本無異。
如不服本判決應於收受判決後20日內向本院提出上訴書狀，並應
敘述具體理由。其未敘述上訴理由者，應於上訴期間屆滿後20日
內向本院補提理由書(均須按他造當事人之人數附繕本)「切勿逕
送上級法院」。
                                      書記官  林思妤
中    華    民    國   109    年    5     月    13    日
附錄本案論罪科刑依據之法條：
毒品危害防制條例第4條
製造、運輸、販賣第一級毒品者，處死刑或無期徒刑；處無期徒
刑者，得併科新臺幣2千萬元以下罰金。
製造、運輸、販賣第二級毒品者，處無期徒刑或7年以上有期徒
刑，得併科新臺幣1千萬元以下罰金。
製造、運輸、販賣第三級毒品者，處7年以上有期徒刑，得併科
新臺幣7百萬元以下罰金。
製造、運輸、販賣第四級毒品者，處5年以上12年以下有期徒刑
，得併科新臺幣3百萬元以下罰金。
製造、運輸、販賣專供製造或施用毒品之器具者，處1年以上7年
以下有期徒刑，得併科新臺幣1 百萬元以下罰金。
前五項之未遂犯罰之。